臺灣高雄地方法院刑事判決　　　　　　　96年度訴字第2371號
公　訴　人　臺灣高雄地方法院檢察署檢察官
被　　　告　丙○○
　　　　　　　　　　（現羈押於臺灣高雄看守所）
指定辯護人　本院公設辯護人黃文德、李詩楷
被　　　告　甲○○
　　　　　　　　　　（現羈押於臺灣高雄看守所）
指定辯護人　本院公設辯護人黃文德、黃秋葉
上列被告等因搶奪等案件，經檢察官提起公訴（96年度偵字第13
389 號），本院判決如下：
    主  文
丙○○共同犯搶奪罪，處有期徒刑捌月；又共同犯傷害罪，處有
期徒刑參月。應執行有期徒刑拾月。
甲○○共同犯搶奪罪，處有期徒刑拾月；又共同犯傷害罪，處有
期徒刑肆月。應執行有期徒刑壹年壹月。
    事  實
一、民國96年5 月5 日下午某時，丙○○騎乘車牌號碼XVM-199
    號重型機車搭載甲○○，同日14時55分許，途經高雄市○○
    區○○路509 號前，甲○○見乙○○手提皮包置於左手邊正
    在附近小吃攤用餐，丙○○、甲○○竟基於意圖為自己不法
    所有之犯意聯絡，由甲○○趁乙○○未及防備之際，徒手奪
    走乙○○皮包【內有現金新台幣（下同）2 萬餘元、小皮夾
    、國民身分證、汽機車駕照、台北富邦銀行金融卡、郵局、
    合作金庫、中國信託金融卡各1 枚】，並於得手後，旋跳上
    丙○○所騎乘在一旁等候之上開機車，然乙○○隨後追出，
    高喊搶劫，並拉住甲○○之衣服。甲○○於跳上機車後，催
    促丙○○快逃，其等2 人均可預見騎乘機車加速逃亡之行為
    ，極易使在後拉扯之乙○○因而受傷，仍不違其本意加速騎
    乘機車逃亡，乙○○因重心不穩跌倒，受有左足趾、左小腿
    、左大腿、左手肘多處挫傷。適路人戊○○停車在旁，隨即
    記下車號並在後追緝，仍因丙○○、甲○○2 人速度過快而
    未追上，其等2 人得手後，回到丙○○位於住高雄市○○區
    ○○街43巷5 號10樓之2 住處，除取用部分現金購買香煙、
    飯及飲料外，其餘現金則由甲○○取走，該皮包及其餘物品
    則由丙○○藏置於其母親丁○○○之房間內。嗣警方則根據
    戊○○提供之車號，循線拘提丙○○、甲○○到案，在甲○○身上取出現金11,300元，另在丙○○上揭住處取出作案時
    2 人穿著之花格子襯衫、白色T 恤各1 件及皮包1個。
二、案經乙○○訴由高雄市政府警察局三民第二分局報請臺灣高
    雄地方法院檢察署檢察官偵查起訴。
    理  由
一、程序部分
  (一)證人乙○○、戊○○業經本院傳喚到庭作證，而其於本院審
    判期日所為之證述情節，核與其等於警詢所為之陳述情節相
    符，因而與刑事訴訟法第159 條之2 所規定：「被告以外之
    人於司法警察調查中所為之陳述，與審判中『不符』時，其
    先前之陳述具有較可信之特別情況，且為證明犯罪事實存否
    所必要者，得為證據」之要件不符，亦無刑事訴訟法第159
    條之3 、之4 或之5 所規定之例外之情形，本院因認該2 人
    於警詢所為陳述，應無證據能力。
  (二)又被告以外之人於偵查中向檢察官所為陳述，除顯有不可信
    之情況者外，得為證據，刑事訴訟法第159 條之1 第2 項定
    有明文。偵查中對被告以外之人所為之偵查筆錄，或被告以
    外之人向檢察官所提之書面陳述，性質上均屬傳聞證據。惟
    現階段刑事訴訟法規定檢察官代表國家偵查犯罪、實施公訴
    ，依法其有訊問被告、證人及鑑定人之權，證人、鑑定人且
    須具結，而實務運作時，檢察官偵查中向被告以外之人所取
    得之陳述，原則上均能遵守法律規定，不致違法取供，其可
    信度極高，自得為證據。經查，本件證人乙○○、戊○○於
    檢察官偵查中所為之證述，性質上雖屬傳聞證據，惟係偵查
    中向檢察官所為之證述，並經具結，且無顯有不可信之情況
    ，衡諸上開規定，自具有證據能力。
  (三)本判決所引其餘證據資料（詳後引證據），除上述部分外，
    其中傳聞證據部分，已因被告、檢察官及辯護人或同意可作
    為證據使用，或未聲明異議，依刑事訴訟法第159 條之5 第
    1 項、第2 項之規定，本院審酌該證據作成之情況，認為適
    當，應得為證據。
二、實體部分：訊據被告丙○○、甲○○否認上開犯行，丙○○
    辯稱：伊有和甲○○一起去，但不知道甲○○是要搶奪或是
    要做什麼，伊在前騎機車，未與乙○○拉扯，也不知道乙○○受傷云云，辯護人則以：甲○○搭載丙○○到現場後，即
    囑咐丙○○在現場等候，並未告知丙○○下車目的為何，故
    丙○○與甲○○就搶奪部分並無犯意聯絡及行為分擔等語，
    為丙○○辯護；甲○○辯稱：伊係趁乙○○不注意時拿取皮
    包，不知道這樣是搶奪或是竊盜，伊未與乙○○拉扯云云，
    辯護人並以：甲○○拿取乙○○皮包時，乙○○並不知悉，
    該部分應僅成立竊盜罪等語，為甲○○辯護。經查：
  (一)被告2 人上開犯行業據證人乙○○結證稱：96年5 月5 日14
    時55分，當時我的手拿著皮包，並將皮包放在左手椅子上用
    餐，突然有1 名男子【當庭指認甲○○】從我背後搶奪我皮
    包，我有感覺到甲○○拿我的皮包，我立即反應追過去並喊
    搶劫，在追的過程中，我拉住甲○○背後的衣服，另一個人
    【當庭指認丙○○】就騎乘車牌號碼XVM-199 號淺藍色重型
    機車過來載甲○○。丙○○騎機車過來時有轉頭看我，我才
    看到丙○○的臉，所以丙○○有看到我拉住甲○○的衣服，
    我一路喊搶劫，甲○○用左手撥開我，撥開我時有回頭看我
    ，甲○○應該知道我拉住他的衣服，甲○○並拍丙○○示意
    他快走，我因為快要摔倒就放手，摔傷手及腳等語（見偵卷
    第37頁至第38頁、審理卷第93頁至第96頁）；證人戊○○結
    證稱：當天我剛好從菜市場騎機車出來，我轉頭過去看到甲○○（穿白色T 恤）跳上我右前方的機車，機車是在那裡接
    應，乙○○在喊搶劫，我立刻記下車牌和車型，甲○○有回
    頭看，乙○○拉住甲○○時，丙○○雖沒有回頭，但正注意
    機車左邊之後視鏡等語（見偵卷第41頁至第42頁、審理卷第
    97頁至第104 頁），並有高雄市政府警察局三民分局第二分
    局搜索筆錄、扣押物品目錄表、贓物認領保管單、被告2 人
    搶奪後回家搭電梯時所穿衣服之照片、扣案衣服2 件、齊祥
    中醫診所診斷證明書在卷可憑。
  (二)又刑法上之搶奪罪，係指該動產在他人監督之下，乘人不備
    而公然掠取，係以不法之腕力自財物持有人之支配範圍內，
    移轉於自己之所持有，然未以強暴脅迫至使不能抗拒而言。
    （最高法院64年臺上字第1165號、25年上字第6097號、19年
    上字第533 號判例意旨參照）。甲○○及其辯護人雖以前揭
    情詞置辯，然依乙○○上述證詞，甲○○下手「拿取」該皮
    包時，乙○○左手仍拿著皮包，該皮包顯然仍在乙○○監督
    支配範圍內，甲○○顯係乘其不及防備而公然掠取之，並非
    趁其不知而竊取，其等所辯，尚難憑採。另丙○○雖以上揭
    情詞置辯，然甲○○於警詢時證稱：96年5 月5 日14時55分
    許，丙○○穿著花格子短袖衣服，我穿著白色短袖衣服，我
    與丙○○在高市○○區○○路509 號前拿乙○○的皮包時，
    是丙○○騎車牌號碼XVM-199 重機車載我，並坐在引擎發動
    中的該機車上等候，是等我得手後，在旁接應我、載我，我
    們因為缺錢，所以搶奪他人財物，本件扣案之白色短袖衣服
    及格子短袖襯衫，是我們行搶後換下的衣服，行搶後我們到
    丙○○居住處客廳桌上巡視皮包內財物，我們將財物拿來購
    買香煙、飯及飲料，其餘現金在我身上，準備共同花費用，
    我拿取金錢後，皮包內證件及金融卡等原封不動放回，乙○○皮包由丙○○放置，我不知道放置何處等語（見警卷第3
    頁至第5 頁），且證人戊○○亦證稱丙○○騎乘機車在該處
    等待接應，又衡諸一般情理，若丙○○不知甲○○下車所為
    何事，即無法評估時間，斷無坐於機車上在旁等候並維持引
    擎發動之理，則甲○○於本院審理時，改稱未告知丙○○欲
    行搶之事云云（見審理卷第108 頁），顯係事後迴護之詞，
    不足為丙○○有利之認定。
  (三)末查，證人乙○○及戊○○均結證稱：被告2 人均應知悉乙○○拉扯甲○○衣服一事，而甲○○於警詢時亦供稱：我坐
    上機車時，乙○○高喊搶劫，並拉扯我衣袖，我才知道事跡
    敗露被發覺（見警卷第4 頁），再依一般經驗，一般人應可
    預見若拉扯行進中騎車之人衣袖，該人即易跌倒受傷，此亦
    經甲○○供述在卷（見審理卷第116 頁），故被告2 人顯可
    預見加速騎乘機車逃逸之行為，極易使在後拉址甲○○之乙○○因而受傷，仍不違其本意而逃逸，致乙○○跌倒受傷。
  (四)刑法第329 條之規定旨在以刑罰之手段，保障人民之身體自
    由、人身安全及財產權，免受他人非法之侵害，以實現憲法
    第8 條、第22條及第15條規定之意旨。立法者就竊盜或搶奪
    而當場施以強暴、脅迫者，僅列舉防護贓物、脫免逮捕或湮
    滅罪證三種經常導致強暴、脅迫行為之具體事由，係選擇對
    身體自由與人身安全較為危險之情形，視為與強盜行為相同
    ，而予以重罰。至於僅將上開情形之竊盜罪與搶奪罪擬制為
    強盜罪，乃因其他財產犯罪，其取財行為與強暴、脅迫行為
    間鮮有時空之緊密連接關係，故上開規定尚未逾越立法者合
    理之自由形成範圍，難謂係就相同事物為不合理之差別對待
    。經該規定擬制為強盜罪之強暴、脅迫構成要件行為，乃指
    達於使人「難以抗拒」之程度者而言（司法院大法官會議釋
    字第630 號解釋意旨參照）。本件受害人乙○○因拉扯乘坐
    於行進中機車上之甲○○而跌傷，尚不足認被告2 人有施強
    暴、脅迫，使乙○○「難以抗拒」之行為，併此敘明。
  (五)核被告等所為，均係犯刑法第325 條第1 項之搶奪罪及同法
    第277 條第1 項之傷害罪，被告2 人間，有犯意聯絡及行為
    之分擔，應論以共同正犯。被告2 人所犯傷害罪與搶奪罪，
    犯意各別，行為互殊，應分論併罰。爰審酌被告2 人正值青
    壯之年，不思循正當途徑賺取金錢，竟下手行搶，破壞交易
    安全及社會治安，其行為實屬可議，且矢口否認犯行，不知
    悔悟，犯罪後態度不佳，然念及丙○○前未曾受罪刑之宣告
    ，有臺灣高等法院被告前案記錄表一份在卷可稽，本件係由
    甲○○下手行搶，丙○○僅在旁接應，且林佳蓉之傷勢為左
    足趾、左小腿、左大腿、左手肘多處挫傷，部分贓物已發還
    被害人等一切情狀，分別量處如主文所示之刑，並均定其應
    執行之刑，以資儆懲。扣案之衣服2 件，雖為被告所有，然
    於犯罪究無直接關係，爰不予宣告沒收，附此敘明。
據上論斷，應依刑事訴訟法第299 條第1 項前段，刑法第28條、
第325 條第1 項、第277 條第1 項、第51條第5 款，刑法施行法
第1條之1，判決如主文。
本案經檢察官己○○到庭執行職務。
中　　華　　民　　國　　96　　年　　8 　　月　　14　　日
                  刑事第一庭   審判長 法　官  陳明富
                                      法　官  陳宛榆
                                      法　官  王淑惠
以上正本證明與原本無異。
如不服本判決，應於判決送達後10日內，向本院提出上訴狀。
中　　華　　民　　國　　96　　年　　8 　　月　　14　　日
                                      書記官  郭素蓉
附錄法條
刑法第325條第1項
意圖為自己或第三人不法之所有，而搶奪他人之動產者，處 6 月
以上 5 年以下有期徒刑。
刑法第277第1項條
傷害人之身體或健康者，處 3 年以下有期徒刑、拘役或 1 千元
以下罰金。
